【裁判字號】    97,消債抗,103
【裁判日期】    971217
【裁判案由】    更生事件
【裁判全文】
臺灣臺北地方法院民事裁定           97年度消債抗字第103號
抗  告  人    甲○○
上列抗告人因消費者債務清理條例事件聲請更生，對於民國97年
9月11日本院97年度消債更字第687號裁定提起抗告，本院裁定如
下：
    主  文
抗告駁回。
抗告程序費用新臺幣壹仟元由抗告人負擔。
    理  由
一、抗告意旨略以：抗告人於民國95年間與債權銀行成立債務協
    商，約定自95年4月起，每月償還新臺幣（下同）40,090元
    。然抗告人月收入僅有31,000元，每月均有賴由親友幫忙，
    始能依約還款，至97年4月，由於借不到錢，不得不毀諾，
    爰提起本件抗告，請求廢棄原裁定等語。
二、按債務人對於金融機構因消費借貸、自用住宅借款、信用卡
    或現金卡契約而負債務，在聲請更生或清算前，應提出債權
    人清冊，以書面向最大債權金融機構請求協商債務清償方案
    並表明共同協商之意旨，消費者債務清理條例第151條第1項
    定有明文。次按債務人與金融機構協商成立者，不得聲請更
    生或清算，但因不可歸責於己之事由，致履行顯有重大困難
    者，不在此限；本條例施行前，債務人依金融主管機關協調
    成立之中華民國銀行公會會員辦理消費金融案件無擔保債務
    協商機制與金融機構成立之協商，準用前項之規定，同條例
    第151條第5項、第6項分別定有明文。揆諸其立法理由可知
    ，債務清償方案成立後，固由債務人按其條件履行，惟需於
    其後發生情事變更，在清償期間收入或收益不如預期，致該
    方案履行困難甚或履行不能，因不可歸責於己，始能聲請更
    生或清算，此項規定旨在避免債務人任意毀諾已成立之協商
    ，濫用更生或清算之裁判上債務清理程序，蓋以債務清償方
    案係經當事人行使程序選擇權所為之債務清理契約，債務人
    應受該成立之協議所拘束，債務人既已與金融機構協商成立
    ，如認該協商方案履行有其他不適當情形，自仍應再循協商
    途徑謀求解決。
三、本件抗告人曾於95年3月30日與最大債權銀行中國信託銀行
    達成分期還款協議，此有協議書附卷可稽，是依消費者債務
    清理條例第151條第5項但書之規定，須有不可歸責於己之事
    由，致履行顯有重大困難，始得聲請更生。經查，債務人依
    自己之清償能力，與債權人協商按月分期清償之金額，於未
    受債權人強暴、脅迫或詐欺情形下，應係基於自由意識，與
    債權人簽訂協議書並約定每月償還金額，且債權人所計算出
    之每月攤還金額與擬定之協議書，尚須債務人簽名表示同意
    ，該項協議始謂成立，非債權人單方意思表示即能成立協議
    。抗告人於95年1月12日申請債務協商時，每月收入為30,00
    0元，有抗告人所親簽之消費金融無擔保債務協商案件申請
    人財務資料表在卷可按，而仍於95年3月30日與中國信託銀
    行協商，同意按月還款40,090元，足見抗告人應已據實衡量
    其資力是否足以履行協商內容，倘其無資力履行，理應不會
    與中國信託銀行簽訂協議書。縱使上開協商條件對抗告人而
    言或許嚴苛，或抗告人確有入不敷出之情形，惟此等事由亦
    係於協商當時，抗告人可得預見，核與「不可歸責於己之事
    由致履行顯有重大困難」之要件不符。況抗告人與最大債權
    銀行中國信託銀行達成分期還款協議後，即於95年4月份起
    ，均有依約還款，直至97年4月11日消費者債務清理條例施
    行當月始毀諾，是抗告人有否濫用更生之裁判上債務清理程
    序，已不無疑義。又觀諸抗告人所提出之中國信託銀行忠孝
    分行存摺簿，抗告人於97年6月23日尚有893,820元存入，旋
    即於當日提領全部存款共計902,473元，抗告人是否確有履
    行顯有重大困難之情，亦不無疑義。
四、綜上所述，抗告人依消費者債務清理條例向本院聲請更生，
    惟未提出其於成立協商後之財務狀況有何重大變動，使其有
    不可歸責於己之事由，致不能繼續履行原協商條件或履行顯
    有重大困難之情形而毀諾，當應駁回抗告人更生之聲請。從
    而，原審裁定駁回抗告人更生之聲請，核無違誤，抗告意旨
    猶執前詞，指摘原裁定不當，求予廢棄另為裁定，為無理由
    ，應予駁回。
五、據上論結，本件抗告為無理由，依消費者債務清理條例第15
    條，民事訴訟法第495條之1第1項、第449條第1項、第95條
    、第78條，裁定如主文。
中    華    民    國    97    年  12      月    17    日
              民事第三庭  審判長法  官  丁蓓蓓
                                法  官  孫正華
                                法  官  魏式瑜
本件不得抗告
以上正本係照原本作成。
中    華    民    國    97    年    12    月    17    日
                            書  記  官  高雲龍


司法院資訊處製作；財團法人民間司法改革基金會備份。
